臺灣臺中地方法院民事簡易判決  
111年度豐簡字第315號
原      告  徐豪    
訴訟代理人  蕭慶鈴律師
複  代理人  簡文修律師
被      告  張允耀  
兼
訴訟代理人  徐瑞滿  
上列當事人間請求給付票款事件，本院於民國111年9月6日言詞
辯論終結，判決如下：
    主      文
原告之訴駁回。
訴訟費用由原告負擔。
    事實及理由
甲、程序部分：按求償連帶債務，債權人雖以數債務人為相對人
    聲請支付命令，苟僅數債務人中之一人提起異議，其異議之
    效力是否及於其他債務人，自應以該聲明異議之債務人抗辯
    事由於全體債務人有無合一確定之必要而定。如聲明異議之
    債務人提起非基於個人關係之抗辯，復經法院認為有理由者
    ，對於全體債務人即屬必須合一確定，而有民事訴訟法第56
    條第1 項規定之適用（最高法院33年上字第4810號判例意旨
    參照）。經查，原告前聲請本院對被告二人及訴外人張錦湖
    核發支付命令，經本院以111 年度司促字第912 號核發在案
    ，而僅被告二人聲明異議。又被告二人異議狀未載明異議原
    因（見本院豐簡卷第19頁），而依其等當庭陳稱之抗辯（詳
    如下述），顯係基於個人關係事由，參諸前揭說明，其異議
    之效力自不及於張錦湖，爰未將其列為被告，先予敘明。 
乙、實體部分：
壹、原告起訴主張：訴外人張錦湖於民國109年5、6月間，向原
    告借貸新臺幣（下同）75萬元，並交付如附表所示之支票（
    下稱系爭支票）與原告收執。詎經到期提示，卻因存款不足
    遭退票。爰依票據法第96條第1項規定，請求發票人即被告
    張允耀、背書人即被告徐瑞滿，連帶負給付之責。並聲明：
    被告應連帶給付原告75萬元，及自109年6月13日起至清償日
    止，按週年利率6％計算之利息。
貳、被告抗辯則以：系爭支票是張錦湖所開立，被告均不知情。
    張錦湖擅自取用被告張允耀置放家中房間之支票簿，並盜蓋
    被告張允耀、徐瑞滿之印章，未經被告同意。直至原告向被
    告請求給付，被告始知悉上情。並聲明：原告之訴駁回。
參、本院之判斷：
一、原告主張張錦湖於109年5、6月間向原告借貸款項，因而交
    付系爭支票以為擔保，系爭支票上被告張允耀、徐瑞滿之印
    章為真正，然經屆期提示遭退票等節，業據提出系爭支票暨
    退票理由單為證（影本見本院司促卷第7頁至第8頁），而為
    被告所不爭執（見本院豐簡卷第78頁至第79頁），堪信為真
    實。
二、按票據法第5條第1項規定：「在票據上簽名者，依票上所載
    文義負責。」同法第6條規定：「票據上之簽名，得以蓋章
    代之。」故票據行為之成立，以簽名為要件，必須在票據上
    簽名，始依票載文義負責，故票據之偽造或票據簽名之偽造
    ，因未經真正簽名為票據行為，自不負票據上之責任，此項
    抗辯事由，得對抗一切執票人（最高法院53年台上字第2159
    號裁判意旨參照）。又盜用他人印章為發票行為，即屬票據
    之偽造，被盜用印章者，因非其在票據上簽名為發票行為，
    自不負發票人之責任（最高法院51年台上字第3309號裁判意
    旨參照）。
三、民事訴訟法第277條規定：「當事人主張有利於己之事實者
    ，就其事實有舉證之責任。但法律別有規定，或依其情形顯
    失公平者，不在此限。」是依舉證責任分配原則，主張變態
    （非常態）事實者應負舉證之責任。就一般而言，印章係由
    自己保管，由自己蓋用或由被授權之人蓋用是為常態，而由
    無權使用之人蓋用者是為變態事實，故倘印章為真正，然主
    張印章係由他人盜用者，主張者自應負舉證之責任（最高法
    院69年台上字第1300號裁判意旨參照）。本件被告既自認系
    爭支票上之印文真正，則其等就其主張印章係遭張錦湖盜用
    乙節，自應負舉證之責任。
四、經查：
　㈠證人張錦湖到庭證稱：我跟原告是朋友，因為向原告借款金
    額較多，原告要求開立支票擔保。我自己沒有票據，被告張
    允耀才有，他支票簿放在抽屜，已經好幾年沒有用，我從後
    面撕來用，被告張允耀不會發現。原告還要求被告徐瑞滿要
    背書，我就偷拿被告張允耀的支票，還有偷拿被告張允耀、
    徐瑞滿的印章蓋印。如果跟被告他們講，他們一定不會准我
    蓋，所以就沒跟他們說等語（見本院豐簡卷第86頁至第89頁
    ），核與被告所辯相符。本院衡酌系爭支票由張錦湖背書，
    無論被告是否需負票據責任，張錦湖自身均需負擔還款責任
    ，則張錦湖如未有此犯行，實無自承犯罪，而使自己同時受
    刑事偽造有價證券罪之刑事處罰及負擔民事給付責任之必要
    。據此，足徵被告抗辯系爭支票係張錦湖盜用被告張允耀之
    支票，並盜蓋被告二人之印章於上等情，應屬非虛。 
　㈡對照系爭支票付款帳號即張錦湖合作金庫商業銀行衛道分行
    帳戶交易資料（見本院豐簡卷第103頁至第105頁），可見系
    爭支票帳戶自108年12月30日後即無交易紀錄，則被告辯稱
    證人張錦湖於109年5、6月間交付系爭支票與原告時，被告
    張允耀已未在使用支票簿，固均未發現乙節，亦屬有據。　
    　
　㈢至於證人張錦湖證稱：我開立系爭支票前7、8個月開始使用
    張允耀之支票，開立很多次都有兌現。時間到我會用現金以
    無摺存款方式存入張允耀支票戶頭，所以銀行也不會通知張
    允耀，張允耀都不知道等情（見本院豐簡卷第87頁至第88頁
    ），固與上開帳戶交易紀錄顯示於108年12月30日後即無款
    項存入，亦無支票兌現等情不符。然證人張錦湖就此部分，
    業已證稱：我是在108年12月30日以後開立支票，系爭支票
    應該是109年4、5月間開立。印象中我還有拿張允耀的支票
    開給原告，但有時候是用現金換票回來，所以原告也沒有去
    提示。我上次說用現金無摺存入，可能是記憶模糊等語（見
    本院豐簡卷第118頁至第119頁）。且查證人張錦湖此部分陳
    述，僅涉及其除系爭支票之外有無另外開立他張票據，及他
    張票據兌現或支付之過程，核與其始終證稱被告張允耀未同
    意其使用被告張允耀之支票乙節，尚無矛盾之處。原告主張
    證人張錦湖證述前後不一，且與交易紀錄不符，足證其證述
    不可採信等語，尚無從為對原告有利之認定。
　㈣此外，原告亦未提出其他說明或舉證，以佐證被告應確實知悉或同意張錦湖開立系爭支票。則本件依卷附證據資料評價，應認被告主張原告所持有之系爭支票係遭張錦湖偽造後使用乙節，確屬真實，亦即，被告業已證明其等印章係遭張錦湖盜用之事實。系爭支票既係張錦湖擅自拿取被告張允耀之支票後偽造被告張允耀印文簽發，再偽造被告徐瑞滿之印文背書，依首揭說明，被告既均未在系爭支票上簽名或蓋章，自無須負系爭支票之發票人及背書人責任。
肆、綜上所述，原告依票據之法律關係，請求被告連帶給付75萬
    元，及自109年6月13日起算之遲延利息，為無理由，應予駁
    回。
伍、本件事證已臻明確，兩造其餘攻擊防禦方法及所舉證據，經
    審酌結果，與本件判決結論均無影響，爰不一一論述，附此
     敘明。
陸、訴訟費用之負擔：民事訴訟法第78條。
中　　華　　民　　國　　111 　年　　9 　　月　　21　　日
                      臺灣臺中地方法院豐原簡易庭
                                  法　官　段奇琬
上為正本係照原本作成。　　　　　　　　　　　　　　　　　
如不服本判決，應於送達後20日內，向本院提出上訴狀並表明上
訴理由，如於本判決宣示後送達前提起上訴者，應於判決送達後
20日內補提上訴理由書（須附繕本）。如委任律師提起上訴者，
應一併繳納上訴審裁判費。
中　　華　　民　　國　　111 　年　　9 　　月　　21　　日
                                  書記官  王政偉
附表：
編號 票據號碼 發票日 發票人欄  背書人欄 票面金額  （新臺幣） 提示日 １ JX0000000 109年6月13日    張允耀 張錦湖、 徐瑞滿 750,000元 109年6月15日